臺灣苗栗地方法院民事簡易判決  
110年度苗簡字第817號
原      告  劉勇宏  

被      告  邱德釗  

訴訟代理人  古春桂  
上列當事人間請求確認本票債權不存在事件，本院於民國111年1
月11日言詞辯論終結，判決如下：
    主  文
原告之訴駁回。
訴訟費用由原告負擔。
    事實及理由
一、原告主張：兩造有簽署支付工程款協議書（下稱協議書），
    約定被告須於民國110年6月22日就其承攬原告之工程全部完
    工含瑕疵改善部分，經原告多次口頭催告被告修補屋頂浪板
    、窗框凹損及漏水之瑕疵，被告遲未改善，而原告於被告未
    修補瑕疵前毋庸給付工程款，又原告簽發票號CH697502號、
    票面金額新臺幣（下同）250萬元、票號697503號、票面金
    額9萬元之本票二紙（下稱系爭本票）之原因，係為擔保該
    協議書中工程尾款259萬元之付款，而該工程尾款之付款條
    件既尚未成就，被告自不得請求原告支付本票票款等語。並
    聲明：請求確認被告所持有系爭本票債權對原告不存在。
二、被告則以：原告於110年3月起已入住，未曾向被告表示工程
    施作有瑕疵，被告於同年9月24日有致電原告表示系爭本票
    票期屆至，系爭本票本來就是要兌現，原告同意付工程尾款
    250餘萬元並未給付，不同意原告請求等語，資為抗辯。惟
    未提出答辯聲明。
三、兩造協議簡化爭點如下（本院卷第46至47頁）：
  ㈠不爭執事項
  ⒈被告於109年1月承攬興建原告坐落苗栗縣○○鄉○○段00000地號
    土地之農舍興建，兩造並於110年6月24日簽立協議書，協議
    書第6項約定「110年6月為止甲方（即原告）已付乙方（即
    被告）工程費共為0000000元整，尚欠總工程款0000000元。
    經雙方協商，乙方同意甲方支付工程總尾款0000000元整。
    乙方承諾所有工程必須於110年6月22日全部完竣（含工程瑕
    疵改善部分），剩餘工程尾款，甲方於本合約簽訂9月25日
    商業本票NO000000壹張面額250萬元NO000000壹張9萬元整，
    給邱德釗持憑，待甲方110年9月25日以現金支付給乙方之同
    時，乙方應立即退還商業本票給甲方。」（本院卷第17頁）
    。
  ⒉原告有簽發系爭本票作為上開工程款之擔保，並交付予被告
    ，兩造就系爭本票為直接前後手關係：
  ⑴票號CH697502號、發票日110年6月24日、到期日同年9月25日
    、票面金額250萬元、未載受款人（本院卷第29頁）。
  ⑵票號CH697503號、發票日110年6月24日、到期日同年9月25日
    、票面金額9萬元、未載受款人（本院卷第27頁）。
  ⒊原告於110年9月24日以存證信函（銅鑼郵局存證號碼000043
    ）向被告表示：協議書第6項約定所有工程須於110年6月全
    部完竣，但至9月仍未見被告改善，被告已違約，故原告無
    法如期支付工程款，待被告改善工程瑕疵完竣日起3個月，
    原告即可付清工程款259萬元（本院卷第19頁），被告有收
    受該存證信函。
  ⒋被告有持系爭本票向本院聲請准予強制執行，經本院以110 
    年度司票字第647號確定裁定准許「相對人（即原告）於如
    裁定附表所示發票日簽發之本票（即系爭本票），內載憑票
    支付聲請人（即被告）各如裁定附表所示之金額，及自各如
    裁定附表所示利息起算日起，均至清償日止，按年息6%計算
    之利息，得為強制執行」（本院卷第39頁）。
  ㈡爭執事項
  ⒈系爭本票所擔保之債權是否以被告就承攬之本件工程已修補
    瑕疵為給付之條件？若是，被告承攬之本件工程施作是否具
    有瑕疵？
  ⒉原告請求確認系爭本票債權不存在，有無理由？　　
四、本院之判斷：
  ㈠爭點一：
  ⒈按民法所謂條件，係當事人以將來客觀上不確定事實之成就
    或不成就，決定法律行為效力之發生之一種附款。茍當事人
    非以法律行為效力之發生繫於將來不確定之事實，而僅以其
    履行繫於不確定之事實之到來者，則非條件，應解釋為於其
    事實之發生時，為權利行使期限之屆至。又解釋契約，固須
    探求當事人立約時之真意，不能拘泥於契約之文字，但契約
    文字業已表示當事人真意，無須別事探求者，即不得反捨契
    約文字而更為曲解（最高法院110年度台上字第482號、109
    年度台上字第27號判決意旨參照）。
　⒉經查，依不爭執事項⒈，兩造簽署之協議書第6項明確約定原
    告支付被告工程總尾款259萬元，並簽發系爭本票交付被告
    ，待原告於110年9月25日以現金支付被告同時，被告應立即
    退還系爭本票給被告，而被告承諾於110年6月22日前將本件
    工程全部完竣（含工程瑕疵改善部分），足認兩造並未將原
    告給付工程總尾款259萬元之義務，附加以被告將本件工程
    瑕疵修繕完成為給付條件，且縱有約定，亦係將原告履行工
    程總尾款之給付繫於不確定事實之到來，依上所述，應屬權
    利行使期限之約定，而非條件，難認原告給付工程總尾款之
    義務尚未發生。是原告主張工程總尾款之付款條件尚未成就
    ，而系爭本票係擔保該尾款之給付，故被告不得請求原告支
    付系爭本票票款等語，即屬無據。
　⒊又本院既認系爭本票所擔保之債權並非以本件工程已修補瑕
    疵為給付條件，自無再行認定本件工程有無瑕疵之必要。　
　㈡爭點二：
　  次按本票到期不獲付款時，執票人於行使或保全匯票上權利
    之行為後，對於發票人得行使追索權（票據法第124條準用
    第85條第1項），而執票人向本票發票人行使追索權時，得
    聲請法院裁定後強制執行（同法第123條）。則依上開認定
    ，兩造既約定原告於110年9月25日以現金支付工程總尾款25
    9萬元，而依不爭執事項⒉系爭本票係作為該筆尾款之擔保，
    且本票到期日均為110年9月25日，再依不爭執事項⒊，原告
    業於同年月24日存證信函中表示無法如期付款，故系爭本票
    債權業已發生，礙無何不存在之情狀。從而原告請求確認系
    爭本票債權對其不存在，即屬無據，應予駁回。
五、本件事證已臻明確，兩造其餘攻擊防禦方法，經本院審酌後
    核於本判決結果不生影響，爰不一一論述，併此敘明。
六、訴訟費用負擔之依據：民事訴訟法第78條。
中　　華　　民　　國　　111 　年　　1 　　月　　13　　日
                  苗栗簡易庭  法  官  劉奕榔
以上正本係照原本作成。
如對本判決上訴，須於判決送達後20日內向本院提出上訴狀（須
附繕本）。如委任律師提起上訴者，應一併繳納上訴審裁判費。
                              書記官  江秋靜
中　　華　　民　　國　　111 　年　　1 　　月　　13　　日